【裁判字號】    95,上訴,1199
【裁判日期】    950731
【裁判案由】    違反毒品危害防制條例
【裁判全文】
臺灣高等法院高雄分院刑事判決        95年度上訴字第1199號
上  訴  人  臺灣高雄地方法院檢察署檢察官
被      告  甲○○
上列上訴人因被告違反毒品危害防制條例案件，不服臺灣高雄地
方法院95年度訴字第940 號中華民國95年4 月28日第一審判決（
起訴案號：臺灣高雄地方法院檢察署95年度毒偵字第737 號；併
辦案號：同署95年度毒偵字第1473、1490號），提起上訴（併辦
案號：同署95年度毒偵字第4373、4716、4193、5054、5217號）
，本院判決如下：
    主  文
原判決撤銷。
甲○○連續施用第一級毒品，累犯，處有期徒刑壹年陸月，扣案
如附表一所示之物均沒收銷燬，附表三、四所示之物沒收；又連
續施用第二級毒品，累犯，處有期徒刑拾月，扣案如附表二所示
之物均沒收銷燬，附表四所示之物沒收；應執行有期徒刑貳年貳
月，扣案如附表一、二所示之物均沒收銷燬，附表三、四所示之
物均沒收。
    事  實
一、甲○○前於民國86年間因麻醉藥品管理條例案件，經本院以
    86年度上訴字第1494號判決判處應執行有期徒刑5 年8 月確
    定，於87年4 月29日入監，91年9 月24日縮短刑期假釋出獄
    ，至93年1 月29日保護管束期滿未經撤銷假釋，未執行之刑
    以執行完畢論。又因施用第一、二級毒品案件，經原審法院
    以93年度毒聲字第1122號裁定送觀察、勒戒後，認有繼續施
    用毒品之傾向，再經同法院以93年度毒聲字第2226號裁定令
    入戒治處所施以強制戒治，於94年6 月14日因無繼續強制戒
    治之必要而釋放，並經臺灣高雄地方法院檢察署檢察官於94
    年7 月4 日，以94年度戒毒偵字第365 號不起訴處分確定。
二、詎甲○○於前受強制戒治執行完畢釋放後5 年以內，猶不知
    悔改，明知海洛因及甲基安非他命業經公告為毒品危害防制
    條例第二條第二項所列管之第一、二級毒品，不得非法持有
    、施用，竟仍基於施用第一級毒品海洛因之概括犯意，自94
    年11月中旬某日起至95年1 月23日12時回溯24小時內之某時
    ，連續在其高雄市前鎮區鎮○○街395 巷33號之1 住處內等
    處，以將海洛因摻水置入注射針筒施打之方式，施用第一級
    毒品海洛因多次。另並基於施用第二級毒品甲基安非他命之
    概括犯意，自94年11月中旬某日起至95年1 月13日10時止，
    及於95年1 月23日12時回溯24小時內之某時，連續在其高雄
    市前鎮區鎮○○街395 巷33號之1 住處內等處，以將甲基安
    非他命置入玻璃球內燒烤而吸食含有第二級毒品甲基安非他
    命成分氣體的方式，施用第二級毒品甲基安非他命多次，嗣
    為警先後於下列時地查獲：
（一）於94年12月20日21時許，在高雄市前鎮區鎮○○街395 巷
      33號之1 為警查獲，當場扣得其所有如附表一、附表二編
      號３、４、５、附表三及附表四所示之物品，並經其同意
      採集尿液送驗。
（二）於95年1 月15日14時許，在高雄縣鳳山市○○路與福祥街
      口為警盤查，當場扣得其所有如附表二編號１所示之物品
      ，並經其同意採集尿液送驗查獲。
（三）於95年1 月23日11時許，在高雄市○鎮區○○路與擴建路
      口為警盤查查獲，當場扣得其所有如附表二編號２所示之
      物品，並經其同意採集尿液送驗。
三、甲○○承上開施用第一級毒品海洛因、第二級毒品甲基安非
    他命之概括犯意又連續施用海洛因及甲基安非他命如下：
（一）於95年1 月17日13時30分許，及同年3 月21日16時許回溯
      24小時內某時，在不詳處所，以同一方法施用海洛因及甲
      基安非他命。嗣於95年1 月17日13時30分許，及同年3 月
      21日16時，分別在高雄市前鎮區○○○路254 號6 樓7 室
      、同區鎮○○街395 巷33號1 樓旁，當場為警盤查，經其
      同意採尿後，尿液呈嗎啡及甲基安非他命陽性反應，因而
      查獲上情。（併案95毒偵4373號、4716號）
（二）94年11月初某日起至95年2月23日凌晨1時許回溯24小時內
      某時（扣除公權力拘束期間），在其上開鎮○○街住處施
      用第一級毒品海洛因多次，並於95年2月23日凌晨1時許回
      溯24小時內某時（扣除公權力拘束期間）施用第二級毒品
      甲基安非他命1次，嗣於同年月22日23時許，在前鎮區○
      ○路與中安路口為警盤查，發現其手臂有針孔多處，乃經
      其同意採尿送驗後查獲。（併案95毒偵5054號）
（三）於95年2月23日23時許回溯24小時內某時，在其鎮○○街
      住處施用海洛因及甲基安非他命各一次，嗣於同日23時許
      ，經警於前鎮區○○路與中山路口盤查，採尿送驗後查獲
      。（併案95毒偵4193號 ）
（四）自95年5月7日起至同年月9日12時15分許採尿回溯24小時
      內某時，連續在其上開住處，以針筒施打海洛因多次；並
      於95年5月9日12時許採尿回溯24小時內某時，在同處施用
      甲基安非他命1次。嗣於95年9月5日12時許，經警通知至
      高雄市警察局前鎮鎮派出所採尿送驗後查獲。（
      併案95毒偵5217號）
四、案經高雄市政府警察局苓雅分局、前鎮分局，高雄縣政府警
    察局鳳山分局先後報請台灣高雄地方法院檢察署檢察官偵查
    起訴暨移送併案審理。
    理  由
一、按本件被告甲○○所犯係死刑、無期徒刑、最輕本刑為3 年
    以上有期徒刑以外之罪，其於本院準備及審理程序就前揭被
    訴及併案事實均為有罪之陳述，經受本院告知簡式審判程序
    之旨，並聽取其與公訴人之意見後，認無不得或不宜改依簡
    式審判程序進行之處，爰依刑事訴訟法第273條之1第1項，
    裁定本件進行簡式審判程序，合先敘明。
二、上揭施用第一級毒品海洛因及第二級毒品甲基安非他命之犯
    罪事實，業據被告甲○○於本院審理時均供認不諱（見本院
    卷第59頁，63-65頁），且被告於上揭事實欄所載時地歷次
    經警採集之尿液，經送檢驗結果，均呈毒品嗎啡及甲基安非
    他命陽性反應，此有高雄市立凱旋醫院濫用藥物尿液檢驗報
    告書6紙（見偵一卷第6-2頁、偵二卷第30頁、警四卷第5頁
    、警五卷第4頁、警六卷第7頁、警七卷第5頁）及臺灣檢驗
    科技股份有限公司濫用藥物尿液檢驗報告1紙（見偵三卷第
    30頁）。此外，扣案如附表一、二所示之物，經送檢驗後，
    確呈第一級毒品海洛因或第二級毒品甲基安非他命陽性反應
    （毒品種類、重量均如附表一、二所載），此有法務部調查
    局鑑定通知書1紙、高雄醫學大學附設中和紀念醫院檢驗報
    告16紙在卷可稽（見原審卷，頁數均如附表一、二所載），
    另附表三、四之物，經送驗結果雖未呈毒品反應，然被告於
    原審審理時自承該物為其所有，供其施用毒品犯罪所用之物
    。綜上，足認被告自白與證據相符，其確有施用第一級毒品
    海洛因及第二級毒品甲基安非他命之犯行，洵堪認定。
三、按犯毒品危害防制條例第10條施用毒品罪者，檢察官應先將
    被告送勒戒處所觀察、勒戒，經觀察、勒戒後，認有繼續施
    用毒品傾向者，應由檢察官聲請法院裁定令入戒治處所施以
    強制戒治，強制戒治期滿或交付保護管束期滿，應由檢察官
    為不起訴之處分。觀察勒戒或強制戒治執行完畢釋放後，5
    年內再犯第10條之罪，檢察官應依一般刑事訴訟程序予以起
    訴論罪科刑。此觀諸毒品危害防制條例第20條第1項、第2項
    、第23條規定自明。被告前既曾因施用毒品案件，經本院以
    93年度毒聲字第1122號裁定送觀察、勒戒後，認有繼續施用
    毒品之傾向，再經本院以93年度毒聲字第2226號裁定令入戒
    治處所施以強制戒治，至94年6月14日因已無繼續強制戒治
    之必要釋放，並經臺灣高雄地方法院檢察署檢察官於94年7
    月4日，以94年度戒毒偵字第365號不起訴處分確定，有臺灣
    高等法院被告前案紀錄表在卷可稽（見本院卷第18-22頁）
    ，其於強制戒治執行完畢釋放後5年內再犯本件施用毒品案
    件，依前述規定應予論罪科刑。
四、按海洛因、甲基安非他命為毒品危害防制條例所稱之第一級
    毒品、第二級毒品，此觀諸該條例第2條第2項第1款、第2款
    甚明，被告施用第一級毒品海洛因及第二級毒品甲基安非他
    命，核其所為，係犯毒品危害防制條例第10條第1項、第2項
    之施用第一級、第二級毒品罪。被告持有海洛因及甲基安非
    他命後進而施用，其持有之低度行為，應為施用之高度行為
    吸收，均不另論罪。被告先後多次施用海洛因、甲基安非他
    命犯行，時間緊接，犯罪構成要件相同，顯係基於概括犯意
    為之，均應依連續犯之規定各論以一罪。被告行為後，刑法
    第56條連續犯之規定，業於94年1月7日公布刪除，並於95年
    7月1日施行，則被告之犯行，因行為後新法業已刪除連續犯
    之規定，此刪除雖非犯罪構成要件之變更，但顯已影響行為
    人刑罰之法律效果，自屬法律有變更，依新法第2條第1項規
    定，比較新、舊法結果，仍應適用較有利於被告之行為時法
    律即舊法論以連續犯（最高法院95年第8次刑事庭會議決議
    參照）。被告所犯上開二罪間，犯意各別、行為互殊，觸犯
    構成要件相異之罪名，自應分論併罰。本件併案審理之犯罪
    事實固未經記載於起訴書，惟與起訴部分既有連續犯之裁判
    上一罪關係，自為起訴效力所及，本院應併予審理，併此敘
    明。又被告曾因違反麻醉藥品管理條例案件，經臺灣高等法
    院高雄分院以86年度上訴字第1494號判決判處應執行有期徒
    刑5年8月確定，於87年4月29日入監，91年9月24日縮短刑期
    假釋出獄，至93年1月29日保護管束期滿未經撤銷假釋，未
    執行之刑以執行完畢論，有上開臺灣高等法院被告前案紀錄
    表可按，其於有期徒刑執行完畢後，5年以內再故意犯有期
    徒刑以上之罪，不論依修正前之刑法第47條，或修正後之刑
    法第47條第1項之規定，均構成累犯，對被告而言並無有利
    或不利之情形，自不生新舊法比較之問題，應逕依修正前之
    刑法第47條，論以累犯，並加重其刑。原審予以論罪科刑，
    固非無見，然其就事實欄「三、」所載併案審理事實未及審
    酌，尚有未洽，檢察官執此提起上訴，為有理由，原判決應
    由本院撤銷改判。爰審酌被告於前經強制戒治執行完畢釋放
    後，仍未能徹底絕毒品，再犯本件施用毒品罪，顯見其毒癮
    已深，無法戒絕毒品，且於本案偵審中，仍一再施用第一、
    二級毒品，原應從重量刑，惟念施用毒品固戕害自身身心健
    康，惟尚未對他人造成實害，並參以被告犯後坦承施用毒品
    犯行等一切情狀，分別量處如主文第2項所示之刑，並依法
    定應執行刑，以資懲儆。修正後刑法第2條第1項規定：「行
    為後法律有變更者，適用行為時之法律。但行為後之法律有
    利於行為人者，適用最有利於行為人之法律」。被告行為後
    ，刑法第51條業於民國94年1月7日修正公布，並於95年7月1
    日施行，修正前刑法第51條規定：「數罪併罰，分別宣告其
    罪之刑，依左列各款定其應執行者：」其中第5款規定：「
    宣告多數有期徒刑者，於各刑中之最長期以上，各刑合併之
    刑期以下，定其刑期。但不得逾二十年。」修正後刑法第51
    條第5款規定：「宣告多數有期徒刑者，於各刑中之最長期
    以上，各刑合併之刑期以下，定其刑期。但不得逾三十年。
    」比較結果，修正後刑法並非較有利於行為人，依刑法第2
    條第1項前段之規定，仍應依修正前刑法，定其應執行之刑
    。
五、附表一編號１及附表二編號１、２、３所示之物，係毒品海
    洛因或甲基安非他命，其包裝袋與該等毒品均無法析離；又
    附表一編號２、３、４、５及附表二編號４、５所示之物，
    經送驗後均有微量之海洛因或甲基安非他命毒品殘留，而呈
    毒品陽性反應，因該微量毒品殘留，客觀上亦與所附著之物
    無法析離，均應依毒品危害防制條例第18條第1項前段規定
    ，不論屬於犯人與否，併予宣告沒收銷燬之。附表三、四所
    示之物，經送驗後雖無毒品陽性反應，然該物係被告所有，
    供其施用或預備施用毒品所用之物，業經被告供承明確，均
    應依刑法第38條第1項第2款規定宣告沒收。
據上論斷，應依刑事訴訟法第369條第1項前段、第364條、273條
之1第1項、第299條第1項前段，毒品危害防制條例第10條第1項
、第2項、第18條第1項前段，刑法第11條、（修正後）第2條第1
項前段、（刪除前）第56條、（修正前）第47條、（修正前）第
51 條第5款、第38條第1項第2款，判決如主文。
本案經檢察官林應華到庭執行職務。
中    華    民    國    95    年    7     月    31    日
                  刑事第八庭    審判長法  官  李炫德
                                      法  官  簡志瑩
                                      法  官  蔡國
以上正本證明與原本無異。
施用第二級毒品部分如不服本判決應於收受本判決後10日內向本
院提出上訴書狀，其未敘述上訴理由者，並得於提起上訴後10日
內向本院補提理由書狀（均須按他造當事人之人數附繕本）「切
勿逕送上級法院」。
其餘不得上訴。
中    華    民    國    95    年    7     月    31    日
                                      書記官  翁心欣
附表一
１、第一級毒品海洛因7 包（驗後淨重合計3.2 公克、空包裝袋
    重1.78公克，檢驗報告詳本院審理卷頁71）。
２、殘留有第一級毒品海洛因之橡皮管1 條（檢驗報告詳原審卷
    頁40）。
３、殘留有第一級毒品海洛因之殘餘粉末膠袋3 個（檢驗報告詳
    原審卷頁41-43） 。
４、殘留有第一級毒品海洛因之針筒5 支（檢驗報告詳原審卷頁
    44-47 、頁56）。
５、殘留有第一級毒品海洛因之鏟管1 支（檢驗報告詳原審卷頁
    48）。
附表二
１、第二級毒品甲基安非他命1 包（驗前淨重0.1 公克、驗後淨
    重0.08公克，檢驗報告詳原審卷頁33）。
２、第二級毒品甲基安非他命1 包（驗前淨重0.36公克、驗後淨
    重0.34公克，檢驗報告詳原審卷頁37）。
３、第二級毒品甲基安非他命4 小包（驗前淨重0.44公克、驗後
    淨重0.42公克，檢驗報告詳原審卷頁55）。
４、殘留有第二級毒品甲基安非他命之鏟子3 支（檢驗報告詳原
    審卷頁52-54） 。
５、殘留有第二級毒品甲基安非他命之殘餘晶體膠袋1 個（檢驗
    報告詳原審卷頁61）。
附表三
    未有海洛因及甲基安非他命毒品殘留之針筒3 支（檢驗報告
    詳原審卷頁57-59） 。
附表四
    未有海洛因及甲基安非他命毒品毒品殘留之空夾鏈袋24個（
    檢驗報告詳原審卷頁60）。
附錄本案論罪科刑法條全文
毒品危害防制條例第10條
施用第1級毒品者，處6月以上5年以下有期徒刑。
施用第2級毒品者，處3年以下有期徒刑。


司法院資訊處製作；財團法人民間司法改革基金會備份。
